臺灣彰化地方法院刑事判決　　　　　　　96年度易字第1122號
公　訴　人　臺灣彰化地方法院檢察署檢察官
被　　　告　乙○○
上列被告因家庭暴力防治法之傷害案件，經檢察官提起公訴（96
年度偵字第5912號），本院判決如下：
    主  文
乙○○傷害人之身體，處拘役貳拾日，如易科罰金，以新臺幣壹
仟元折算壹日。
    犯罪事實
一、乙○○與甲○○為兄弟，2 人為家庭暴力防治法第3 條第4
    款四親等以內旁系血親之家庭成員關係，平日即因家產糾紛
    相處極為不睦。乙○○於民國96年6 月7 日上午8 時24分許
    ，在彰化縣埔鹽鄉○○村○○路10巷9 號其父許東海住處，
    竟基於傷害他人身體之犯意，趁甲○○攙扶渠等父親至屋外
    所架設之簡易浴室擦拭身體之際，自後出拳毆打甲○○之頭
    部3 下，致甲○○受有後頭部挫傷併腦震盪之傷害。
二、案經甲○○訴由彰化縣警察局溪湖分局報請臺灣彰化地方法
    院檢察署檢察官偵查起訴。
    理  由
一、茲先就認定犯罪事實所憑證據之證據能力，分敘如下：
    （一）按被告以外之人，偵查中向檢察官所為之陳述，除顯
          有不可信之情況外，得為證據，刑事訴訟法第159 條
          之1 第2 項定有明文。查證人即被害人甲○○、證人
          許維樵、許維煙於偵查中具結後，向檢察官所為之陳
          述，雖為被告以外之人於審判外之陳述，屬於傳聞證
          據，惟現階段刑事訴訟法規定檢察官代表國家偵查犯
          罪、實施公訴，依法其有訊問被告、證人及鑑定人之
          權，證人、鑑定人且須具結，而實務運作時，檢察官
          偵查中向被告以外之人所取得之陳述，原則上均能遵
          守法律規定，不致違法取供，其可信度極高，是以被
          告以外之人前於偵查中已具結而為證述，除反對該項
          供述得具有證據能力之一方，已釋明「顯有不可信之
          情況」之理由外，不宜以該證人未能於審判中接受他
          造之反對詰問為由，即遽指該證人於偵查中之陳述不
          具證據能力。本院審酌上開證人等於偵查中陳述時之
          外在環境及情況，並無不法取供等顯不可信之情況，
          應認渠等於偵查中向檢察官所為之陳述得為證據，而
          有證據能力。至被告雖辯稱證人許維樵、許維煙於案
          發當時未在場見聞，渠等之證言屬傳聞等語，然渠等
          於偵查中陳述關於各自於案發後到場所親身見聞之相
          關情形，依前揭說明，仍非不得作為證據。
    （二）次按其他於可信之特別情況下所製作之文書，亦得為
          證據，刑事訴訟法第159 條之4 第3 款定有明文。查
          診斷證明書及病歷資料，乃被告以外之人，即從事診
          斷之醫師於審判外所為之書面陳述，性質上本屬傳聞
          證據。又該診斷證明書，為民間醫院之醫師針對個案
          而製作之診斷書，雖與刑事訴訟法第159 條之4 第1
          款所示之「公務員」職務上製作之紀錄文書或證明文
          書不符，亦與刑事訴訟法第159 條之4 第2 款所示之
          於「通常業務」過程不間斷、有規律而準確記載，大
          部分紀錄完成於業務終了前後，並未預見日後可能提
          供作為證據之紀錄文書或證明文書有間（該款之立法
          理由可參）。然醫師依醫師法第17條之規定，如無法
          令規定之理由，不得拒絕診斷書之交付，且若出具與
          事實不符之診斷書，依醫師法第28條之4 第5 款之規
          定，可處新臺幣10萬元以上50萬元以下罰鍰，並得併
          處限制執業範圍、停業處分1 個月以上1 年以下或廢
          止其執業執照；情節重大者，並得廢止其醫師證書，
          綜上可知：醫師出具之診斷書若有錯誤、虛偽，醫師
          之執業執照、醫師證書均可能因而廢止，是其正確性
          甚高，且司法機關隨時可以調取醫師依醫師法第12條
          規定而製作，並由醫師執業之醫療機構依醫療法第48
          條規定保存之病歷與之相互核對，設有錯誤，甚易發
          現並糾正，是以，診斷證明書、病歷應與公務員職務
          上製作之文書具有同等程度之可信性，屬於刑事訴訟
          法第159 條之4 第3 款所稱之其他於可信之特別情況
          下所製作之文書，有證據能力。
    （三）再按被告以外之人於審判外之陳述，雖不符刑事訴訟
          法第159 條之1 至第159 條之4 之規定，而經當事人
          於審判程式同意作為證據，法院審酌該言詞陳述或書
          面陳述作成時之情況，認為適當者，亦得為證據；另
          當事人、代理人或辯護人於法院調查證據時，知有第
          159 條第1 項不得為證據之情形，而未於言詞辯論終
          結前聲明異議者，視為有前項之同意，刑事訴訟法第
          第159 條之5 定有明文。檢察官及被告對於證人即告
          訴人甲○○於警察局所為之陳述，於言詞辯論終結前
          ，未聲明異議，依法自應視為被告同意前開證人於警
          詢中所為之陳述，得作為證據，本院復審酌上開證人
          於警察局所為陳述作成時之狀況，認為適當，應有證
          據能力，均先予敘明。
二、訊據被告乙○○固不否認於上開時間前往伊父親上址住處，
    惟矢口否認有何傷害犯行，辯稱：伊當天到渠等父親住處時
    ，告訴人甲○○還在房間內，伊將車子停好後隨即去買菜，
    並未出手毆打告訴人云云。惟查：
    （一）上揭犯罪事實，業據證人即告訴人甲○○於警詢及偵
          查時證述遭毆傷之情節綦詳，並有道安醫院彰院衛字
          第1537061047號驗傷診斷書1 紙在卷可稽。又參諸卷
          附之驗傷診斷書所示，告訴人所受傷勢為後頭部挫傷
          併腦震盪，核與其指訴係遭被告以徒手握拳自後方毆
          打頭部所可能傷及之部位相符。再者，證人許維樵於
          偵查中證稱：「伊開車前往（父親住處），看到許維
          煌臉色不好看，人不舒服的樣子」等語；證人許維煙
          證稱：「伊開車到甲○○家中時他好像想嘔吐的樣子
          ，後來伊就開車在甲○○去看醫生」等語（分別見偵
          查卷第11頁、第31頁），互核上開2 證人所述與告訴
          人上開診斷結果大致相符，且證人許維樵、許維煙於
          偵查中均以證人身分接受訊問，並經具結及告知偽證
          之處罰，實無僅因袒護告訴人甲○○，即蓄意誣攀被
          告乙○○，使自身陷於遭偽證罪追訴刑事責任危險之
          必要，渠等之證述應堪採信。綜上，告訴人上開證述
          應非虛妄，堪以採信，本案事證明確，被告傷害犯行
          ，應堪認定，應予依法論科。
三、查被告乙○○與告訴人甲○○為兄弟，2 人為家庭暴力防治
    法第3 條第4 款四親等以內旁系血親之家庭成員。是核被告
    核被告所為，係犯刑法第277 條第1 項之普通傷害罪，亦屬
    家庭暴力防治法第2 條第2 款之家庭暴力罪，惟因家庭暴力
    防治法之上開條文並無罰則規定，是以此部分犯行應僅依刑
    法第277 條第1 項普通傷害罪之規定予以論罪科刑，附此敘
    明。至起訴意旨漏論被告所犯之家庭暴力防治法第2 條第2
    款家庭暴力罪，尚有未恰。爰審酌告訴人為被告之弟，渠等
    間本因家族財產糾紛而素有嫌隙，不思以理性、平和方式化
    解紛爭，反以暴力相向傷害告訴人，犯後否認犯罪，復一再
    飾詞矯卸，迄今又未與告訴人達成和解，未見悔意，惟衡酌
    告訴人所受之傷害亦非嚴重等一切情狀，量處如主文所示之
    刑（被告犯罪時間係在96年4 月24日以後，不符合中華民國
    96年罪犯減刑條例第2 條第1 項之規定，爰不予減刑），並
    諭知易科罰金之折算標準，以示懲儆。
據上論斷，應依刑事訴訟法第299 條第1 項前段，刑法第277 條
第1 項、第41條第1 項前段，刑法施行法第1 條之1 第1 項、第
2 項前段，判決如主文。
本案經檢察官張尹敏到庭執行職務。
中　　華　　民　　國　　96　　年　　8 　　月　　16　　日
                  刑事第一庭    法      官  胡宜如
以上正本證明與原本無異。
如不服本判決，應於送達後10日內向本院提出上訴狀（須附繕本
）。
告訴人或被害人對於判決如有不服具備理由請求檢察官上訴者，
其上訴期間之計算係以檢察官收受判決正本之日期為準。
中　　華　　民　　國　　96　　年　　8 　　月　　16　　日
                                書  記  官  蕭秀吉
附錄本案論罪科刑法條：
中華民國刑法第277條
傷害人之身體或健康者，處 3 年以下有期徒刑、拘役或 1 千元
以下罰金。
犯前項之罪因而致人於死者，處無期徒刑或7 年以上有期徒刑；
致重傷者，處3 年以上10年以下有期徒刑。
